【裁判字號】    98,消債更,182
【裁判日期】    980508
【裁判案由】    更生事件
【裁判全文】
臺灣板橋地方法院民事裁定           98年度消債更字第182號
聲  請  人  甲○○
代  理  人  余西鈞律師
上列當事人聲請消費者債務清理事件，本院裁定如下：
    主        文
聲請駁回。
聲請程序費用由聲請人負擔。
    理        由
一、按債務人不能清償債務或有不能清償之虞者，得依本條例所
    定更生或清算程序，清理其債務，消費者債務清理條例第3
    條定有明文。又債務人與金融機構協商成立者，不可聲請更
    生或清算。但因不可歸責於己之事由，致履行顯有重大困難
    者，不在此限；本條例施行前，債務人依金融主管機關協調
    成立之中華民國銀行公會會員辦理消費金融案件無擔保債務
    協商機制與金融機構成立之協商，準用前項之規定，消費者
    債務清理條例第151條第5項、第6項亦分別定有明文。
二、本件聲請意旨略以：聲請人積欠金融機構債務共新臺幣（下
    同）673,116 元，曾於消費者債務清理條例施行前之民國（
    下同）95年6 月間參加中華民國銀行公會會員辦理消費金融
    案件無擔保債務協商機制，與最大債權金融機構乙○國際商
    業銀行成立協商，每月應還款金額為10,763元。債務人因身
    體不適，罹患糖尿病，於97年1月間至97年5月在家修養5 個
    月，休養期間之維生端賴娘家親人接濟，並自97年起領取低
    收入戶生活及房屋津貼8,800 元，是聲請人因失業致履行有
    困難，此外，聲請人無擔保或無優先權之債務總額未逾12,0
    00,000元，復未經法院裁定開始清算程序或宣告破產，爰向
    本院聲請裁定開始更生程序等語，爰聲請裁定准予更生。
三、經查：
（一）聲請人於消費者債務清理條例施行前，與各債權人就無擔
      保債權成立協商，約定自95年7 月起，分80期，利率0%，
      每月清償10,763元，依各債權銀行債權金額比例清償各項
      債務，至全部清償為止，而聲請人自96年9 月即未再依約
      繳繳，共履約14期等情，有乙○國際商業銀行股份有限公
      司乙○總債務協商部字第09800001323 號函在卷可稽。是
      聲請人雖主張其因罹患糖尿病於97年1月至5月間在家療養
      ，每月收入僅有8,800 元，以致履行有困難，然此情事係
      發生於聲請人停止履行之後，顯非聲請人毀諾之真正原因
      。尚難據此認定聲請人毀諾之事由係不可歸責於己。
（二）且依聲請人之財政部台灣省北區國稅局95及96年度綜合所
      得稅各類所得資料清單所載，其95年度之所得為68,169元
      ，96年度之所得資料為31 1,513元，換算平均每月薪資約
      為5,680元及25,959元。而依聲請人陳報之97年6月至12月
      之收入明細表，聲請人共領取薪資、低收入補助款及房租
      補助款266,811元，平均每月所得約38,116 元，是聲請人
      收入於97年6 月後，顯已回復至其履行清償方案時之狀態
      ，甚有明顯之增長。
（三）關於聲請人之每月必要支出，未據提出全部憑證，是否均
      屬必要尚非無疑。此部分由消費者債務清理條例之立法目
      的觀之，係為使不幸陷入經濟困境之人得以清理債務、重
      建生活，並在清理過程中能保有符合人性尊嚴之最低基本
      生活，而非維持債務人過去慣常之寬逸生活，是於評估債
      務人是否有不能清償或履行原協商方案是否顯有重大困難
      時，並非由聲請人任意主張其基本生活費用之數額，否則
      將造成揮霍無度以致清償能力降低，反而易使更生程序無
      從進行，因此本院認應以內政部所公告之97年度臺灣省低
      收入戶最低生活費用每人每月為9,829 元計算始為合理。
      另聲請人主張為二名未成年子女支出扶養費用，則應以國
      稅局扶養免稅額每人每月6,417 元計算為合理，故聲請人
      必須負擔之扶養費為12,834元。總計聲請人每月必要支出
      為22,663元。準此計算，聲請人每月所得約38,116元，扣
      除聲請人之每月必要支出約22,663元後，尚有餘額15,453
      元，是聲請人如能樽節開支，每月收入扣除必要支出後，
      仍有相當之清償能力。
（四）末按更生之聲請，係責任財產制度下最後之手段，須以債
      務人實質上已不能清償者為限，此乃本條例第3 條所明定
      。聲請人每月收入扣除每月必要支出之費用後，尚有清償
      債務之能力，已如前述，而銀行公會針對95年度銀行公會
      協商案件已毀諾之客戶，業已決議可申請「個別協商一致
      性方案」，即由最大無擔保債權銀行依據前置協商清償方
      案之精神和原則，與債務人重新協商議訂符合債務人繳款
      能力之月付款金額，該方案最長為180 期，利率最低為0%
      ，且乙○國際商業銀行股份有限公亦於函復本院之乙○總
      債務協商部字第09800001323 號函中，表示願再與債務人
      進行協商，是聲請人如願清償債務，仍有「個別協商一致
      性方案」之解決管道，即其實質上仍有清償之可能，準此
      ，應認聲請人尚無不能清償債務或不能清償之虞。
四、縱上所述，本件更生之聲請，經核並無「不能清償債務或不
    能清償之虞」之情事，其更生之聲請即不符本條例第3 條所
    定要件，且上開欠缺又屬無從補正，依首揭說明，自應駁回
    其聲請，爰裁定如主文。
中    華    民    國    98    年    5     月    8     日
                  民事第三庭法  官  張紫能
以上正本係照原本作成
如不服本裁定應於送達後10日內向本院提出抗告狀，並繳納抗告
費新臺幣1,000元
中    華    民    國    98    年    5     月    8     日
                            書記官  華海珍


司法院資訊處製作；財團法人民間司法改革基金會備份。
